【裁判字號】    96,上訴,1111
【裁判日期】    970102
【裁判案由】    違反貪污治罪條例
【裁判全文】
臺灣高等法院臺南分院刑事判決        96年度上訴字第1111號
上  訴  人  臺灣嘉義地方法院檢察署檢察官
被      告  甲○○
選任辯護人  黃曜春律師
上列上訴人因被告違反貪污治罪條例案件，不服臺灣嘉義地方法
院95年度訴字第218號中華民國96年8月31日第一審判決（起訴案
號：臺灣嘉義地方法院檢察署94年度偵續字第25號），提起上訴
，本院判決如下：
    主  文
上訴駁回。
    理  由
一、公訴要旨：
（一）起訴事實：被告甲○○原係嘉義市政府工務局建築管理課
      技士（於民國（下同）92年7月15日調任嘉義縣政府城鄉
      發展局使用管理課技士），負責辦理轄區內建物建造執照
      及使用執照之審查、核發等業務，為依據法令從事於公務
      之人員。被告之友人黃鐘瑩係黃鐘瑩建築師事務所負責人
      ，其曾擔任嘉義市政府技士，與被告認識二十餘年，兩人
      交往密切。緣黃鐘瑩、鍾淑芬夫婦與瑋迦（起訴書誤載為
      瑋珈）建設股份有限公司（下稱瑋珈建設公司）負責人鍾
      啟明（鍾淑芬之弟）於88年間合夥投資興建集合式透天住
      宅販售，由黃鐘瑩、鍾淑芬提供其等所有坐落嘉義市○路
      ○段90之4、91之4地號土地，興建四十九戶集合式地上四
      層ＲＣ（鋼筋混凝土造）透天住宅，以「綠第」為名對外
      廣告銷售，並以瑋迦建設公司為起造人，由黃鐘瑩建築師
      事務所負責設計監造，大銓營造股份有限公司（下稱大銓
      營造公司，負責人曾耀民，原名曾宗富）負責承造，由瑋
      珈建設公司於88年5月28日委由黃鐘瑩建築師事務所向嘉
      義市政府提出建造執照之申請，經被告審查後，於同年6
      月25日，核發Ａ88嘉市工局建執字第494至541號建造執照
      ，然該「綠第」建案因銷售情形不佳，故僅三十戶實際開
      工興建，另建造執照編號516至519、526、527、529至541
      號（起訴書漏載530至541號）共十九戶並未動工興建，更
      無基礎配筋作業及工程進度延緩之情形。且上開「綠第」
      建案係坐落嘉義市蘭潭地區都市計畫區內，原無容積率管
      制，惟嘉義市政府於88年6月23日起實施容積率管制，容
      積率上限為180％，瑋迦建設公司為保留該十九戶無容積
      率上限之建造執照，竟由大銓營造公司職員李秀娟製作內
      容不實之建築工程勘驗報告書及保證書，並經起造人瑋迦
      建設公司、監造人黃鐘瑩建築師事務所及承造人大銓營造
      公司核章與大銓營造公司負責人曾耀民簽名後，向嘉義市
      政府申報已分別於88年11月8日、88年9月28日開工確依核
      准圖樣施工，並於88年11月24日、88年12月12日分別在基
      礎曾上施用鋼筋數量24公噸、28.5公噸。依建築法第54條
      之規定，該未實際開工之建造執照業已因未於六個月內開
      工復未申請展期而失其效力。詎被告於89年7月間，因黃
      鐘瑩建築師事務所就已興建完工之三十戶申請核發使用執
      照前往工地勘查時，即知悉另外十九戶建築基地並未興建
      ，其於大銓營造公司分別於89年8月、同年10月6日及90年
      2月22日，以「工程進度延緩」此不實事項為由，申請該
      十九戶竣工展期時，本應以建造執照逾六個月未開工已廢
      止為由，依法駁回申請，竟捨此不為，為使黃鐘瑩等人保
      留該十九戶無容積率上限之建造執照，基於圖黃鐘瑩等人
      私人不法利益之犯意，違法核准，使黃鐘瑩等人受有得以
      該失效之建造執照興建無容積率上限房屋之不法利益。嗣
      後被告透過黃鐘瑩向鍾啟明承租上開已核發使用執照之「
      綠第」建案中門牌號碼嘉義市○○路63巷7號之房屋，並
      於90年5月1日遷入居住。嗣因該十九戶經二次竣工展期仍
      未興建售出，瑋迦建設公司負責人鍾啟明始於91年1月17
      日出具同意書申報放棄該等無容積率上限之建造執照。黃
      鐘瑩等人另在嘉義市○路○段91之7等地號土地上投資興
      建二十一戶透天住宅，以「公園樂透」為建案名稱，「陽
      光創意樓層」為廣告訴求重點，並改以旭珈建設股份有限
      公司（下稱旭珈建設公司）名義（負責人為鍾啟明），向
      嘉義市政府申請興建二十一戶地上三層透天住宅，容積率
      上限為180％之建造執照，被告依法應審閱該建案申請建
      造執照所附工程設計圖說，是否符合容積率上限之規定，
      而上開圖說中編號10／Ａ之「Ａ１—Ａ１６正向立面圖」
      有標示出地下樓層之對外窗戶，另編號20／Ａ之「Ａ５、
      Ａ６剖面詳圖」亦有標示一樓至地下樓層之階梯，顯見該
      「公園樂透」建案有興建地下樓層之設計，須將興建地下
      樓層之面積併入總樓地板面積，其結果已超出容積率180
      ％上限，且送審時套繪圖尚未完成，依規定應退件不予發
      照，或另請申請人更正補足，卻不此之圖，竟承前揭圖利
      黃鐘瑩等人之概括犯意，於91年1月23日在簽准核發「公
      園樂透」建案建造執照簽呈所附之「建造執照及雜項執照
      規定項目審查表」（下稱審查表）中，第十六項「套繪圖
      查核結果基地無違反規定重複建築使用」欄及第十九項「
      區域計畫及都市計畫之指導或特別規定」審查結果「符合
      」欄打勾，製作不實之審查表，簽請核發建造執照。嗣旭
      珈建設公司於91年2月4日取得該建案建造執照後，即逕行
      闢建地下樓層。該工地主任黃正忠於黃鐘瑩建築師事務所
      申請「公園樂透」建案使用執照前，依照黃鐘瑩指示，將
      通往地下樓層之樓梯以ＲＣ混凝土封閉，地下樓層對外窗
      戶以紅磚封閉，再報由當時擔任嘉義市政府工務局建築管
      理課技士鄭元真審查核發使用執照。俟建物完工驗收完畢
      取得建物使用執照後，黃正忠再依照曾耀民指示，將通往
      地下樓層之樓梯、地下樓層對外窗戶再重新打空施作。嗣
      黃鐘瑩建築師事務所於92年1月7日提出「公園樂透」建案
      使用執照之申請，致當時擔任嘉義市政府工務局建築管理
      課技士鄭元真於92年1月28日至現場會勘時，因該建案違
      法興建地下樓層之情事已以上述方式掩飾，因而未能發現
      有違反容積率上限規定之情形，而於92年2月6日簽請發予
      使用執照。旭珈建設公司並據以將地下樓層面積列入銷售
      坪數計算販售，獲得不法利益高達新臺幣（下同）二千二
      百四十一萬元。被告因有上述違法核准竣工展期及核發建
      造執照，使黃鐘瑩等人獲得不法利益之情事，遂於91年3
      月間，於其向黃鐘瑩接洽購買嘉義市○○路63巷7號房屋
      時，要求黃鐘瑩夫婦代其繳納購屋之頭期款二十萬元，並
      由鍾淑芬代為向玉山商業銀行嘉義分行辦理房屋貸款事宜
      ，由黃鐘瑩擔任該筆房屋貸款之連帶保證人，向玉山商業
      銀行嘉義分行貸得四百七十萬元，作為支付被告向瑋迦建
      設公司購置房屋之價金，黃鐘瑩夫婦並應被告之請求代為
      繳納自91年5月起至92年6月止，共計二十萬元之房貸利息
      ，被告因而收受此減免購屋頭期款及貸款利息共計四十萬
      元之不正利益。
（二）起訴法條：貪污治罪條例第4條第1項第5款、第6條第1項
      第4款，刑法第213條。
（三）起訴證據：
      本件公訴意旨認被告甲○○涉犯上開貪污治罪條例第 6條
      第1項第4款之圖利罪嫌、同條例第4條第1項第 5款之違背
      職務收受賄賂罪嫌及刑法第 213條公務員登載不實罪嫌，
      係以證人黃鐘瑩、鍾淑芬、鍾啟明、李榮昌、黃正忠、洪
      永通、沈淑嫈之證詞及嘉義市○路○段90之4、91之4地號
      土地登記謄本、建造執照暨對照圖、嘉義市政府工務局申
      請建築執照審查簽呈暨規定項目審查表、使用執照審查簽
      呈暨規定項目審查表影本建築工程勘驗報告書、竣工展期
      申請書、嘉義市政府工務局都市計畫課88年6月23日簽附
      之各區建蔽率、容積率分配表、「公園樂透」建案編號10
      ／Ａ「Ａ１—Ａ１６正向立面圖」、「公園樂透」建案編
      號20／Ａ「Ａ５、Ａ６剖面詳圖」、臺灣省建築師公會嘉
      義縣市辦事處92年11月4日臺建師嘉字第056號函、旭珈建
      設公司「公園樂透」建案價目表、宣傳文件、旭珈建設公
      司「旭珈綠第」建案繳款明細表、被告在玉山商業銀行嘉
      義分行申請房屋貸款之消費者貸款申請暨徵信批附表、匯
      款申請書、貸償帳戶交易明細表、91年5月27日、91年7月
      2日、91年10月29日、92年2月26日、92年6月11日存款單
      、不動產買賣契約書資為論據。
二、公訴人上訴意旨略以：本件被告甲○○為受理系爭綠地建案
    之承辦人員，依法應審核各項申請事務。證人鍾啟明、黃鐘
    瑩分別於88年11月25 日、 同年12月13日提出建築工程勘驗
    報告書與被告，勘驗報告書上並載明「勘驗項目為基礎配筋
    勘驗」、「上開工程其必須勘驗部分請派員蒞臨勘驗」等語
    ，據此，被告甲○○應負有至建築現場勘查之義務，復依證
    人黃正忠、李榮昌之證述，建造執照編號516至519、526、
    527、529號工地根本未曾進行基礎配筋工程（嘉義地方法院
    96年5月9日審判筆錄），此部分事實起訴書既有載明，其間
    被告是否涉有偽造文書、瀆職等犯行，抑或被告對此並無至
    現場勘查之義務，法院於判決中即應予以審酌，原判決對此
    部分犯罪事實卻未為審酌，恐有疏漏。再縱認被告對於建商
    所提出之建築工程勘驗報告書並無至工地現場勘查之義務，
    而被告於89年7月間曾至本件工地現場 ，被告應即得知建造
    執照編號516至519、526、527、529號工地根本未曾進行基
    礎配筋工程，鍾啟明、黃鐘瑩涉嫌製作不實之建築工程勘驗
    報告書，虛偽記載上開工地已進行基礎配筋工程，被告身為
    國家公務人員並承辦本件工程，對此即應負有主動審查、呈
    報上級公務人員之義務，被告卻違反上開義務，又分別於89
    年8月、89年10月、90年2月核准鍾啟明、黃鐘瑩所提出之建
    築工程竣工展期申請，此部分事實起訴書亦已載明，被告此
    部分是否涉有公務人員登載不實、瀆職等犯行，法院依法應
    向嘉義市工務局等相關單位調閱被告簽核之相關公文書，對
    被告所涉犯行加以審酌，原判決對此卻疏未審酌，恐有不備
    等語。
三、訊據被告甲○○則堅詞否認上開犯行，辯稱：
（一）公務員登載不實部分：
      本案關於被告於89年間審查「綠第」建案之建造執照，及
      於91年間審查「公園樂透」建案建造執照，針對審查簽呈
      及所附之審查表，其中筏式基礎地下室是否計入容積率計
      算等是否違法之事實，業經臺灣嘉義地方法院檢察署檢察
      官認定被告明知為不實之事項，而登載於職務上所掌之公
      文書之犯罪嫌疑不足 ， 於94年 2月25日以93年度偵字第
      3627號為不起訴處分確定，公訴人就此部分再行起訴，應
      為不受理之判決。
（二）主管事務圖利部分：
   １「綠第」建案部分：
     「建築法第五十四條所謂『開工』， 係指起造人會同承造
      人、監造人依建築法之規定向該管主管建築機關申報開工
      ，並在實際開始工作，如挖土、整地、打樁、從事安全措
      施等而言」（內政部63年12月3日臺內營字第60828號函釋
      參照）。「綠第」建案，於88年6月25日經被告審查後，
      核發48張建築執照（Ａ88嘉市工局建執字第494至541號）
      共四十九戶。其中建號516至519、526、527、529至541號
      等十九戶，併同另三十戶，於88年9月28日、88年11月8日
      進行全區整地、填土，雖有十九戶尚未興建房屋，然已屬
      建築法第54條之開工至明，依當時建築法第54條規定，自
      無須申請開工展期。公訴人謂上開十九戶建照，因未於六
      個月內開工，復未申請展期而失其效力，顯有誤會。上開
      十九張建造執照既無作廢情事，承造人大銓營造公司於建
      築期限因故未能如期完工，申請竣工展延，被告依當時建
      築法第53條第2項規定准予竣工展期，係屬依法行政，並
      無違法圖利黃鐘瑩等人，得保留該十九戶無容積率上限房
      屋之不法利益。
    ２「公園樂透」建案部分：
      「公園樂透」建案申請建造執照時，被告於建築執照審查
      簽呈所附之審查表中：
    Ａ審查表第16項「套繪圖查核結果基地無違反規定重複建築
      使用」部分：被告於91年1月23日擬具審查簽呈時，即依
      建築師所附之配置圖套繪辦公室內部地籍圖，查核結果，
      該基地並無重複使用情形，始於審查表審核結果「符合」
      乙欄上打勾。至於在簽呈左上方蓋有「91年1月31日已套
      繪」印文，係屬第二次套繪之日期。蓋於領取建照執照前
      ，辦公室內審查小姐（臨時人員）會與建築師事務所小姐
      進行第二次套繪，並蓋「○年○月○日已套繪」印文，做
      已確認動作。公訴人因未明實務上作法，誤認被告簽請核
      發建造日期為91年1月23日，惟於91年1月31日始套繪，尚
      未套繪即打勾，而有圖利之嫌，明顯誤會。
    Ｂ審查表第19項「區域計畫及都市計畫之指導或特別規定」
      部分：起造人委託建築師申請「公園樂透」建案建築執照
      之資料文件中，申請書及設計圖說上均會以文字註記建蔽
      率及容積率若干，而該設計部分由建築師簽證負責，被告
      僅就形式上書面審查，不作內容實質審查。因本案建築師
      簽證負責部分未逾建蔽率及容積率上限，故被告於審查結
      果「符合」乙欄打勾，可謂適法允當，無圖利情事。
（三）違背職務收受賄賂部分：
      貪污治罪條例第4條第1項第5款 ，對於違背職務行為收受
      賄賂罪，屬必要共犯中之對向犯，必以行賄者基於行賄之
      意思，且受賄者亦有收賄之犯意二者意思合致，始足當之
      。查被告是否有收受黃鍾瑩、鍾淑芬二十萬元頭期款及繳
      交二十萬元銀行利息之事實，業經臺灣嘉義地方法院檢察
      署檢察官認定黃鍾瑩、鍾淑芬以四十萬元行賄被告之犯罪
      嫌疑不足， 於94年2月25日以93年度偵字第3627號為不起
      訴處分確定。換言之，本件所謂行賄者，業經認定確無行
      賄之犯行，則被告當無收賄而與之合致之犯行，自不該當
      收賄罪至明等語。
（四）對公訴人上訴理由之答辯
      「建築工程勘驗報告書」係由營造公司製作，送到市政府
      工務局由窗口臨時人員收受後存檔，因屬備查性質，不會
      送到承辦人手上，承辦人亦無需於該「建築工程勘驗報告
      書」上簽寫任何文字呈核，本件「建築工程勘驗報告書」
      係由大銓營造職員李秀娟製作，被告毋庸審核該報告，自
      無偽造文書、瀆職之犯行。
四、本院之判斷
（一）公訴不受理部分：
    １按不起訴處分已確定或緩起訴處分期滿未經撤銷者，非有
      下列情形之一，不得對於同一案件再行起訴：一、發現新
      事實或新證據者。二、有第420條第1項第1款、第2款、第
      4款或第5款所定得為再審原因之情形者 ， 刑事訴訟法第
      260條定有明文。 次按曾為不起訴處分、撤回起訴或緩起
      訴期滿未經撤銷， 而違背第260條之規定再行起訴者，應
      諭知不受理之判決，刑事訴訟法第303條第4款亦有明文。
      再按起訴為裁判上一罪之案件，如果法院審理結果，認為
      一部不成立犯罪，他部又欠缺追訴要件，則一部既不成立
      犯罪，即難與他部發生一部及全部之關係，法院應分別為
      無罪及不受理之諭知（最高法院70年臺非字第11號判例參
      照）。
    ２公訴意旨雖以被告於審核上開「綠第」建案建造執照竣工
      展期之申請時，明知未開工，竟准予核備，復於審核上開
      「公園樂透」建案建造執照之申請時，明知容積率已逾法
      定上限，且未依規定繳交套繪圖，竟製作不實之審查表，
      涉有刑法第213條公務員登載不實罪嫌 。經查，本案公務
      員登載不實之同一事實，業經臺灣嘉義地方法院檢察署檢
      察官於94年2月25日以93年度偵字第3627號為不起訴處分
      ，且因不得再議而確定，有該不起訴處分書附卷可稽。現
      公訴人於無發現新事實或新證據，或有刑事訴訟法第420
      條第1項第1款、第2款、第4款或第5款之情形下，重行就
      此曾經不起訴處分之同一事實提起公訴，顯係違反刑事訴
      訟法第260條之規定再行起訴，而公訴人起訴被告所犯圖
      利及違背職務收受賄賂部分復不成罪（此部分詳如後述）
      ，揆諸上揭說明，原審就此部分所為公訴不受理之判決，
      核無不當，此部分檢察官之上訴為，無理由，應予駁回。
（二）無罪部分：
    １按犯罪事實應依證據認定之，無證據不得認定犯罪事實；
      不能證明被告犯罪者，應諭知無罪之判決，刑事訴訟法第
      154條第2項、第301條第1項分別定有明文。又事實之認定
      ，應憑證據，如未能發現相當證據，或證據不足以證明，
      自不能以推測或擬制之方法，以為裁判基礎；再認定犯罪
      事實所憑之證據，雖不以直接證據為限，間接證據亦包括
      在內，然無論直接或間接證據，其為訴訟上之證明，須於
      通常一般之人均不致於有所懷疑，而得確信其為真實之程
      度者，始得據之為有罪之認定，倘其證明尚未達到此一程
      度，而有合理之懷疑存在時，即無從為有罪之認定（最高
      法院40年臺上字第86號、76年臺上字第4986號判例參照）
      。
    ２經查：
    Ａ「綠第」建案部分：
    ａ按直轄市、縣（市）（局）主管建築機關，於發給建造執
      照或雜項執照時，應依照建築期限標準之規定核定其建築
      期限；建築期限標準，由省（市）政府於建築管理規則中
      定之。前項建築期限，承造人因故未能如期完工時，得申
      請展期，但以二次為限，每次不得超過六個月，逾期執照
      作廢；起造人自領得建造執照或雜項執照之日起，應於六
      個月內開工，並應於開工前，會同承造人及監造人將開工
      日期，連同姓名或名稱、住址及證書字號及承造人之施工
      計畫書，申請該管主管建築機關備查。起造人因故不能於
      前項期限內開工時，應敘明原因，申請展期。但展期不得
      超過三個月，逾期執照作廢，89年12月20日修正公布前建
      築法第54條第1項、第2項及第53條分別定有明文。是如符
      合建築法第54條第1項「開工」之要件 ，而因故未能如期
      完工時，得依建築法第53條第2項規定申請竣工展期 。次
      按「建築法第五十四條所謂『開工』，係指起造人會同承
      造人、監造人依建築法之規定向該管主管建築機關申報開
      工，並在實際開始工作，如挖土、整地、打樁、從事安全
      措施等而言」（內政部63年12月3日臺內營字第60828號函
      釋參照）。
    ｂ上開「綠第」建案於88年6月25日經被告審查後 ，核發48
      張建築執照（Ａ88嘉市工局建執字第494至541號）共四十
      九戶，其中僅三十戶實際動工興建完成，其餘建號516至
      519、526、527、529至541號等十九戶雖無施作基礎配筋
      ，亦未興建完成，惟於大銓營造公司承造前已進行挖土、
      整地等情，業據證人即「綠第」建案工地主任黃正忠於調
      查（見調查卷21頁）、原審（見原審卷(二)7、11、12、16
      、17頁）、「綠第」建案工地主任李榮昌於調查（見調查
      卷14頁）、原審（見原審卷(二)20、21、26頁）、瑋迦建設
      公司負責人鍾啟明於原審（見原審卷(二)95、96頁）、建築
      師黃鐘瑩於原審（見原審卷(二)104頁）證述綦詳。證人即
      嘉義市政府工務局建築管理課課長謝天富、證人即嘉義市
      政府工務局建築管理課技士黃昆木均於原審證稱：只有挖
      土、整地，亦屬建築法第54條第1項之「開工」等語（見
      原審卷(一)172、173、178、182頁），復參酌上開內政部63
      年12月3日臺內營字第60828號函釋就第54條第1項「開工
      」之定義，上開建號516至519、526、527、529至541號等
      十九戶既已進行挖土、整地，即屬已經開工，則承造人大
      銓營造公司依建築法第53條第2項規定申請竣工展期，被
      告依該規定准予核備，未予駁回，自屬適法，並無違背法
      令或違背職務可言。
    Β「公園樂透」建案部分：
    ａ審查表第16項「套繪圖查核結果基地無違反規定重複建築
      使用」部分：
      被告於91年1月23日已擬具「 公園樂透」建案建築執照審
      查簽呈，雖該簽呈左上角上蓋有「 91年1月31日」已套繪
      之印文，然該印文日期何以與被告簽呈日期不符，業據證
      人謝天富於原審證稱：「（核發建造執照前，是否要先審
      查套繪圖，查看基地有無重複使用情形？）承辦人只就該
      建案的配置圖與該建物坐落土地地籍圖核對該地段地號土
      地上是否已經有人申請建案或已經有該房子在上面，核對
      之後如果沒有人申請建案或該房子時，承辦人員就會在建
      造執照及雜項執照規定項目審查表上第16項符合欄內打勾
      。建築師事務所的人來領建築執照的時候，由建築師事務
      所的人員來把配置圖套繪到建管課的地籍圖上並著色，著
      色完後由我們的書記人員蓋章表示何時有套繪」、「（為
      何套繪不是由承辦人員來做？）因為人力不夠」、「（套
      繪完成後是否會蓋章？）由建管課的書記蓋章並填載套繪
      日期」、「（所以套繪次數只有一次？）對。就是建築師
      事務所的人員來領照時所作的套繪那次而已」等語（見原
      審卷(一)174頁）、證人黃昆木於原審證稱：「（審查表第
      16項中你如何審查？）這項在一般的建築案件送進來後我
      們為了要控管申請的土地是否有重複申請建築使用情形，
      所以我們會先看地籍圖上是否有已經套繪過，如果沒有的
      話我們就打勾」、「（你如何去判斷地籍圖上有無套繪過
      ？）我們課裡面向嘉義地政事務所買整個嘉義市的地籍圖
      ，如果該地籍圖上是空白的就表示沒有人申請使用過，如
      果有人套繪過，該地就會畫紅色代表建物，劃上綠色就代
      表空地，沒有顏色就表示沒有套繪過」、「（審查簽呈中
      承辦人填載91年1月23日，其左上角記載套繪日期91年1月
      31日，為何會有如此記載？）是建築師事務所的人員來領
      取建造執照時會與我們課內的人員由建築師事務所的人員
      拿配置圖套繪到我們課內的地籍圖，套繪完後書記人員就
      會在上面註記套繪日期 ，承辦人填載91年1月23日是承辦
      人就送件的配置圖先看該位置有無重複申請建築執照日期
      」等語（見原審卷(一)179、180頁），證人謝天富、黃昆木
      就套繪經過所述互核相符，堪予採信。是被告辯稱其於91
      年1月23日擬具建築執照審查簽呈時 ，即依建築師所附之
      配置圖套繪辦公室內部地籍圖，查核結果，該基地並無重
      複使用情形，始於審查表審核結果「符合」乙欄上打勾等
      語，應可採信。被告既非未經套繪即簽准核發建築執照，
      自無違背法令或違背職務情事。
    ｂ審查表第19項「區域計畫及都市計畫之指導或特別規定」
      部分：
      被告辯稱：該項審查關於建物面積是否逾容積率限制，係
      由建築師簽證負責，其僅作書面審查，不作實質審查等語
      ，核與證人謝天富、黃昆木於原審證述情節相符（見原審
      卷(一)176、177、183頁），原審復向內政部營建署函詢各
      縣市政府承辦人員於建築執照審查時須否計算建物面積有
      無逾容積率之限制，該署函覆稱：審查表第14項至第20
      項為行政審查項目，主管機關應依有關法令規定審查，至
      容積率之計算，應依建築技術規則有關條文規定計算檢討
      ，自屬技術部分，應由建築師簽證負責等情，有內政部營
      建署95年10月3日營署建管字第0950051168號函及96年4月
      2日營署建管字第0960013196號函在卷可稽（見原審卷(一)
      83、150頁），足見被告所辯其於審核該項目時，僅作
      書面審查，不作實質審查等語堪以採信。
    ３再按貪污治罪條例第4條第1項第5 款對於違背職務之行為
      收受賄賂罪與同條例第11條第 1項對於公務員違背職務之
      行為交付賄賂罪，乃必要共犯中之對向犯，以彼此之間相
      互對立之意思，業經合致而成立犯罪（最高法院92年度臺
      上字第6021號判決參照）。查被告是否有收受黃鍾瑩、鍾
      淑芬房屋頭期款二十萬元及繳交二十萬元銀行利息之事實
      ，業經臺灣嘉義地方法院檢察署檢察官認黃鍾瑩、鍾淑芬
      以四十萬元行賄被告之犯罪嫌疑不足， 於94年2月25日以
      93年度偵字第3627號為不起訴處分，且因不得再議而確定
      ，有該不起訴處分書附卷可稽。本案所謂行賄者，業經認
      定確無行賄之犯行，則被告當無收賄而與之合致之犯行，
      自難令被告負違背職務收受賄賂罪。
    ４按承造人提送「建築工程勘驗報告書」，送到嘉義市政府
      ，係由工務局建管課收發臨時人員受理後，依申請勘驗項
      目登錄，勘驗報告書正本由承造人領回，副本留存建管課
      備案，並無送原核發建造執造承辦人，此有嘉義市政府96
      年11月19日府工建字第0960126782號函附卷可稽（見本院
      卷53頁），從而本件「建築工程勘驗報告書」之記載，縱
      有公訴人所指不實之記載，為承辦人之被告既未接觸亦毋
      庸審核該報告，則其所辯此部分無偽造文書、瀆職之犯行
      ，自屬可採，而公訴人之上訴，即無理由。
    ５綜上所述，綜觀本案全部案卷證資料，尚難遽認被告有何
      違背職務收受賄賂及明知違背法令圖利犯行，縱被告對於
      嘉義市○區○○路63巷 7號住處房屋如何繳付頭期款及貸
      款利息，與證人黃鐘瑩、鍾淑芬、戴淳居、洪永通所述有
      所出入，惟公訴人並未舉證證明被告所收受之頭期款及利
      息係屬賄賂，且與被告之職務行為有何對價關係，亦難遽
      認被告有何對於職務上行為收受賄賂犯行。此外復查無其
      他積極證據足資證明其有何公訴人所指上開犯行，自屬不
      能證明其犯罪，依法應諭知無罪之判決。此部分原審因以
      不能證明被告犯罪，而為被告無罪之判決，並無不當，檢
      察官上訴意旨仍執前詞指摘原判決不當，核無理由，應予
      駁回。
四、適用法條：
    刑事訴訟法第368條。
本案經檢察官吳忠賢到庭執行職務。
中    華    民    國    97    年    1     月    2     日
                  刑事第三庭    審判長法  官  陳義仲
                                      法  官  宋明蒼
                                      法  官  蔡勝雄
以上正本證明與原本無異。
檢察官如不服本判決，應於收受本判決後十日內向本院提出上訴
書，其未敘述上訴理由者並得於提起上訴後十日內向本院補提理
由書。
本件被告不得上訴。
                                      書記官  汪姿秀
中    華    民    國    97    年    1     月    2     日


司法院資訊處製作；財團法人民間司法改革基金會備份。
